臺灣高等法院臺南分院刑事裁定　　　　　　　　九十三年度交抗字第五三號　　Ｃ
　　　抗　告　人
　　　即受處分人　甲　○　○
右列抗告人因違反道路交通管理處罰條例聲明異議案件，不服臺灣嘉義地方法院中華
民國九十三年二月二十六日裁定（九十三年度交聲字第三○號），提起抗告，本院裁
定如左：
      主      文
原裁定撤銷，發回臺灣嘉義地方法院。
      理      由
一、本件抗告意旨略以：抗告人坦承違反交通規則之事實，亦願繳納罰鍰。惟抗告人
    實未接獲罰單，且抗告人於同年的七月五日也接獲一張罰單亦在期限內繳納，此
    地址為住嘉義縣大林鎮三角里北勢八０號，實為抗告人父母住居，本人亦常回家
    ，實不服原裁定認定抗告人「遷移不明」，爰提起抗告，請撤銷原裁定，更為適
    當裁定等語。
二、按逕行舉發之通知單，應由舉發機關送達於被通知人，違反道路交通管理事件統
    一裁罰基準及處理細則第十一條第一項第三款定有明文。再按違反道路交通管理
    事件統一裁罰標準及處理細則第四十四條第一項規定：違反道路交通管理事件行
    為人，未依規定自動繳納罰鍰，或未依規定到案聽候裁決，處罰機關應於二個月
    內依標準表逕行裁決之。是受處分人應先收受「舉發違反道路交通管理事件通知
    單」之通知，始知悉應到案日期，否則受處分人即無從知悉應到案日期，主管機
    關未經合法送達逕行裁決，其裁決程序即非適法。
三、又對於當事人之送達，應為送達之處所不明者，行政機關得依申請准為公示送達
    ，如無人為公示送達之申請者，行政機關為避免行政程序遲延，認有必要時，得
    依職權命為公示送達，行政程序法第七十八條第一項第一款、第二項固分別定有
    明文；惟「送達，於應受送達人之住居所、事務所或營業所為之。」「於應送達
    處所不獲會晤應受送達人時，得將文書付與有辨別事理能力之同居人、受雇人或
    應送達處所之接收郵件人員」亦分別為同法第七十二條第一項前段、第七十三條
    第一項所明定，再如無法依前開法條規定為送達者，應依同法第七十四條規定「
    送達，不能依前二條規定為之者，得將文書寄存送達地之地方自治或警察機關，
    並作送達通知書兩份，一份黏貼於應受送達人住居所、事務所、營業所或其就業
    處所門首，另一份交由鄰居轉交或置於該送達處所信箱或其他適當位置，以為送
    達。前項情形，由郵政機關為送達者，得將文書寄存於送達地之郵政機關。寄存
    機關自收受寄存文書之日起，應保存三個月。」故得以公示送達為之者，應以受
    送達人之住居所、事務所及所在地不明者，始得為之，如受送達人所在地尚非不
    明，而逕以公示送達方式以為送達，即不生送達之效力（最高法院六十六年度台
    非字第一六七號判例、八十一年度台上字第四六九二號判決參照），易言之，當
    事人無應為送達之處所不明（可透過戶籍查詢得知新址者）之情形，行政機關仍
    不得依行政程序法第七十八條第一項第一款、第二項規定規定依職權為公示送達
    。
四、經查：本件抗告人於民國（下同）九十二年六月二十八日下午一時零六分許，駕
    駛其所有之車號為五Ｒ－一００八號自用小客車，行經有燈光號誌管制之台中市
    ○○路與惠中路口闖紅燈之事實，為抗告人所不爭執，且有違規採證照片二幀在
    卷可證，已堪信為真實；次查，抗告人原申報登記地址即「嘉義縣大林鎮北勢八
    十號」，而原舉發機關即臺中市警察局交通警察隊稱依該址送達舉發通知單，惟
    嗣因「遷移不明」而遭退件之事實，亦有車籍資料查詢單及舉發通知單付郵信封
    等附卷足按，惟原舉發機關即臺中市警察局交通警察隊舉發通知單被退回之付郵
    信封上有一枚管理委員會『收發章』（地址為嘉義市○○路一五九號一樓），因
    而本件違規之舉發通知單是否已合法送達抗告人，尚待查明。
五、原審裁定均疏未注意抗告人是否有應受送達處所不明之情形，遽以抗告人確有變
    更送達之處所，而不向行政機關陳明，致有應為送達之處所不明之情形，因認舉
    發機關即臺中市警察局依職權公示送達為合法，移送機關據此並引用道路交通管
    理處罰條例第五十三條及裁決時違反道路交通管理事件統一裁罰基準及處理細則
    之規定，裁處受抗告人罰鍰新台幣五千四百元，認抗告人異議無理由，依道路交
    通案件處理辦法第十九條規定駁回抗告人之異議，其適用法令尚有違誤。抗告意
    旨稱未接獲舉發通知書指摘原裁定不當，非無理由，應由本院將原裁定撤銷，發
    回由原審另為適法之裁定，以昭折服，並維護審級利益。
六、據上論結，應依道路交通案件處理辦法第二十六條，刑事訴訟法第四百十三條，
    裁定如主文。
中    華    民    國      九十三      年      四      月      二十一    日
                                  臺灣高等法院臺南分院刑事第三庭
                                      審判長法官  陳    義    仲
                                            法官  陳    清    溪
                                            法官  宋    明    蒼
右正本證明與原本無異。
不得再抗告。
                                      法院書記官  余    素    美
中    華    民    國      九十三      年      四      月      二十二    日
